【裁判字號】    97,易,1014
【裁判日期】    971126
【裁判案由】    贓物
【裁判全文】
臺灣彰化地方法院刑事判決              97年度易字第1014號
公  訴  人  臺灣彰化地方法院檢察署檢察官
被      告  丁○○起訴書誤載.
            丙○○
上列被告等因贓物案件，經檢察官提起公訴（九十六年度偵字第
八四八九號、九十七年度偵緝字第五四號），本院判決如下：
    主  文
丁○○共同故買贓物，處有期徒刑柒月。
丙○○寄藏贓物，處有期徒刑伍月，如易科罰金，以新臺幣壹仟
元折算壹日。
    事  實
一、甲○○（通緝中，到案後另行審結）、丁○○於民國九十六
    年四月底某日，在彰化縣花壇鄉○○路與番花路口之中華賓
    士車廠前，均明知真實姓名年籍不詳、綽號「小胖」之成年
    男子向其等兜售之車型ＦＤ二五、引擎號碼四Ｄ九五Ｓ－Ｗ
    一九五三一五號、出廠日期八十五年四月二十二日之小松牌
    （ＫＯＭＡＴＳＨ）土黃色堆高機（下稱上開堆高機；係戊○○所有，於九十六年三月二十日上午七時許，在臺中縣烏
    日鄉○○路○段三八八巷八八號失竊），係來路不明之贓物
    ，因貪圖便宜，竟共同基於故買贓物之犯意聯絡，共同以新
    臺幣（下同）十萬元之價格，向綽號小胖之成年男子買受上
    開堆高機一輛後，旋於同日某時許，駕駛上開堆高機前往丙○○所經營、位在彰化縣花壇鄉○○村○○路四○三號之輝
    明汽車修理廠，委託丙○○代為清洗上開堆高機，並重新烤
    漆，藉以逃避車主追查，丙○○亦明知上開堆高機係來路不
    明之贓物，竟基於寄藏贓物之犯意，於上開時間、地點，收
    受上開堆高機，並將該堆高機藏放在輝明汽車修理廠內。嗣
    丙○○將上開堆高機清洗後，因輝明汽車修理廠並無烤漆設
    備，丙○○乃於九十六年五月中旬某日將上開堆高機駛往不
    知情之顧清潭所經營之金車汽車修配廠，委由顧清潭重新烤
    漆，迨顧清潭烤漆完成後，再由甲○○搭載丁○○於九十六
    年六月二日前往金車汽車修配廠，由丁○○將上開堆高機駛
    離金車汽車修配廠，並駛往不知情之賴玟國所經營之大眾堆
    高機柴油貨車修配廠，委由賴玟國修理，並向賴玟國兜售，
    再由甲○○駕駛自用小客車前往大眾堆高機柴油貨車修配廠
    ，搭載丁○○離開。嗣因賴玟國察覺有異，乃報警處理，經
    警循線查悉上情，並扣得上開堆高機一輛（經警發還戊○○
    ）。
二、案經戊○○訴由彰化縣警察局鹿港分局報告臺灣彰化地方法
    院檢察署偵查起訴。
    理  由
一、按被告以外之人於審判外之言詞或書面陳述，除法律有規定
    者外，不得作為證據。被告以外之人於偵查中向檢察官所為
    之陳述，除顯有不可信之情況者外，得為證據。被告以外之
    人於審判外之陳述，雖不符前四條之規定，而經當事人於審
    判程序同意作為證據，法院審酌該言詞陳述或書面陳述作成
    時之情況，認為適當者，亦得為證據。當事人、代理人或辯
    護人於法院調查證據時，知有第一百五十九條第一項不得為
    證據之情形，而未於言詞辯論終結前聲明異議者，視為有前
    項之同意。刑事訴訟法第一百五十九條第一項、第一百五十
    九條之一第二項、第一百五十九條之五分別定有明文。經查
    ：
  (一)證人即共同被告丙○○、丁○○、同案被告甲○○、證人賴
    玟國、顧清潭、告訴人戊○○於偵查中向檢察官所為證述，
    雖係被告丙○○、丁○○以外之人於審判外之言詞陳述，為
    傳聞證據，然其於偵查中向檢察官所為證述，既經具結（偵
    卷第七○至七四頁，偵緝卷第二○頁），且本院審酌該等言
    詞陳述係由證人出於自由意識而陳述，又無其他證據足認該
    等陳述有何顯不可信之情事等一切情況，依刑事訴訟法第一
    百五十九條之一第二項規定，認上開證人於偵訊中之證述，
    自得採為認定本件犯罪事實所憑之證據。
  (二)證人即共同被告丙○○、證人賴玟國、顧清潭、戊○○於警
    詢時之證述，雖亦屬被告丙○○、丁○○以外之人於審判外
    之言詞陳述，為傳聞證據，然被告丙○○、丁○○於本院準
    備程序既均同意將之引為證據（本院卷第一一六、一二四頁
    ），且經本院於審理時當庭直接提示而為合法之調查，被告
    丙○○、丁○○均未於言詞辯論終結前聲明異議，本院復審
    酌該等言詞陳述係由證人出於自由意識而陳述，並無非法取
    證之情況，依刑事訴訟法第一百五十九條之五之規定，認上
    開證人於警詢時之證述，應得採為認定本件犯罪事實所憑之
    證據。
二、訊據被告丁○○固坦承確於上開時間、地點，向綽號小胖之
    成年男子購買上開堆高機，於同日委由被告丙○○重新烤漆
    ，再於九十六年六月二日將上開堆高機駛離金車汽車修配廠
    ，駛往大眾堆高機柴油貨車修配廠，委由賴玟國修理，並向
    賴玟國兜售之事實，然矢口否認有何故買贓物之犯行，辯稱
    ：伊不知道上開堆高機是贓物云云；被告丙○○固坦承確於
    上開時間、地點，受被告丁○○委託代為清洗上開堆高機，
    並重新烤漆，復因其所經營之輝明汽車修理廠並無烤漆設備
    ，乃於九十六年六月一日將上開堆高機駛往金車汽車修配廠
    ，委由顧清潭重新烤漆之事實，然矢口否認有何寄藏贓物之
    犯行，辯稱：伊不知道上開堆高機是贓物云云。經查：
  (一)被告丁○○確於上開時間、地點，向綽號小胖之成年男子購
    買上開堆高機，於同日委由被告丙○○代為清洗上開堆高機
    ，並重新烤漆，被告丙○○代為清洗上開堆高機後，因其所
    經營之輝明汽車修理廠並無烤漆設備，乃於九十六年五月中
    旬某日將上開堆高機駛往金車汽車修配廠，委由顧清潭重新
    烤漆，再由被告乙○○於九十六年六月二日將上開堆高機駛
    離金車汽車修配廠，駛往大眾堆高機柴油貨車修配廠，委由
    賴玟國修理，並向賴玟國兜售上開堆高機等情，業經被告丙○○於偵訊（偵卷第六四、六五頁）、本院準備程序及審理
    （本院卷第二九、三○、八一、八二、一二四、一二五、一
    三六、一二七、一四一、一四二頁）時，被告丁○○於偵訊
    （偵緝卷第十七至十九頁）、本院準備程序及審理（本院卷
    第九七、九八、一一五至一一七、一三八至一四二頁）時，
    供承明確，並分別以證人身分於偵訊、本院審理時，證述無
    訛。另被告丙○○因積欠同案被告甲○○十一萬元之賭債，
    被告丁○○、同案被告甲○○於九十六年四月底某日，一同
    駕駛上開堆高機，前往被告丙○○所經營之輝明汽車修理廠
    ，要求被告丙○○協助將上開堆高機重新烤漆，且被告丁○○、同案被告甲○○告知被告丙○○上開堆高機係竊盜取得
    ，如遭警查獲，要求被告丙○○出面頂替，用以抵償所積欠
    之賭債等情，亦經被告丙○○於九十六年六月十九日第二次
    警詢（偵卷第十一至十五頁）時，自白並證述綦詳，復經證
    人戊○○（偵卷第十六至十八、六八頁）、賴玟國（偵卷第
    十九至二一、六七、六八頁）、顧清潭（偵卷第二二至二四
    、六九頁）於警詢、偵訊時，分別證述明確，並有臺中縣警
    察局受理刑事案件報案三聯單（偵卷第二五頁）、上開堆高
    機保證書（偵卷第二六頁）、出廠證（偵卷第二七頁）、保
    險費收據（偵卷第二八頁）、贓物認領保管單（偵卷第二九
    頁）各一紙、查獲現場照片四幀（偵卷第四四、四五頁）在
    卷可稽。
  (二)被告丁○○、丙○○雖均辯稱：其等不知道上開堆高機是贓
    物云云。然被告丁○○及同案被告甲○○於九十六年四月底
    某日，一同駕駛上開堆高機，前往被告丙○○所經營之輝明
    汽車修理廠，要求被告丙○○協助將上開堆高機重新烤漆時
    ，即已明確告知被告丙○○上開堆高機係竊盜取得一節，業
    經被告丙○○於九十六年六月十九日第二次警詢（偵卷第十
    一至十五頁）時，自白並證述明確，已如前述。被告丙○○
    於偵訊、本院準備程序及審理時，雖翻異前詞，並改稱：甲○○、丁○○沒有跟伊說堆高機是偷來的，是警方叫伊要這
    樣子講，才要做第二次筆錄，警方叫伊說伊知道是贓物云云
    （偵卷第六五頁）。考諸被告丙○○、丁○○、同案被告甲○○於偵訊、本院準備程序及審理時，前後多次之供述，被
    告丙○○於九十六年十一月二十日偵訊時供稱：「（為何甲○○會出現在金車修理廠？）我也不知道。」等語（偵卷第
    六五頁），九十七年四月二十三日偵訊時供稱：「堆高機是
    丁○○的，我有跟他說要讓甲○○抵債，我事後有開十五萬
    元的票給丁○○，丁○○把堆高機送來我這邊維修，我已經
    修理好了，甲○○要牽走時，沒有問我堆高機是誰的，我也
    沒有跟他說堆高機是誰的。」等語（偵卷第一○○頁），於
    九十七年七月一日本院準備程序期日供稱：「我與乙○○去
    金車，甲○○另外自己去，甲○○是去向我要錢。」「堆高
    機是乙○○從金車修配廠開走，甲○○怎麼走的，我不知道
    。」等語（本院卷第三○頁），於九十七年八月二十六日本
    院準備程序期日供稱：「甲○○是我欠他錢，他到金車修配
    廠找我要錢，他一直催我還錢，所以我叫乙○○先將車給我
    讓我給甲○○抵債。」等語（本院卷第八二頁），於本院審
    理時供稱：「車子修理好還在金車的時候，我就向甲○○說
    車子交給他抵債，甲○○有同意以十七萬元買這臺堆高機，
    車子不是甲○○開走的，是丁○○開走的。」等語（本院卷
    第一三七頁）；被告丁○○於九十七年一月八日偵訊供稱：
    「金車說修理費快要六萬元，因為我本身沒有錢，而修理廠
    的人丙○○欠甲○○錢，甲○○與丙○○在說，後來，我說
    把堆高機賣掉，把修理費給丙○○，其餘的款項給我，但沒
    有賣成就有糾紛。我把堆高機開到大眾修理行寄賣，我想賣
    二十萬元左右，我跟大眾的老闆接洽的，那老闆是甲○○認
    識的。」等語（偵緝卷第十八頁），於本院審理時供稱：「
    （堆高機烤漆好後，你有無開走？）我有開走，開到大眾，
    因為丙○○跟我講，他與甲○○有債務，丙○○跟我說堆高
    機讓他賣掉，可以清償債務，而且我也欠丙○○修車費用，
    甲○○載我去金車，我開到大眾之後，甲○○再來載我離開
    。」「（為何會將堆高機開到大眾？）是甲○○說要在那邊
    寄賣，我幫他開過去。」等語（本院卷第一三九頁）；同案
    被告甲○○於九十六年十一月九日偵訊時供稱：「那一臺是
    我到花壇鄉丙○○住處牽回來，因為他欠我錢，他說那一臺
    堆高機是他的，要給我抵債，我在做鐵線加工，是我自己要
    用的。」等語（偵卷第五七頁），於同日本院訊問時則稱：
    「因為我向丙○○買車子，價錢十七萬元，他之前欠我十一
    萬元賭債，我就給他六萬元，後來他車子放到我這邊，我再
    把車放到大眾堆高機行。」（聲羈卷第四頁），於九十六年
    十一月二十日偵訊時供稱：「那一臺是因丙○○欠我十一萬
    元，我去金車修配廠，他說那一臺要抵債，所以我就牽到大
    眾堆高機行，他說那一臺要賣我十七萬元，我還要給他六萬
    元，我當日也交給他六萬元，金車修配廠與大眾堆高機行很
    近，所以我就開到大眾堆高機行寄放在那邊。」等語（偵卷
    第六七頁），於九十七年四月二十三日偵訊時供稱：「丙○○欠我錢，讓我抵債的，丙○○沒有說堆高機是誰的，我也
    沒有問他是誰的，他說要讓我抵債，我就牽走了。」等語（
    偵卷第九九頁）；足見被告丁○○、丙○○、同案被告甲○○對於同案被告甲○○是否知悉上開堆高機係被告丁○○所
    有、被告丁○○有無與同案被告甲○○一同前往金車汽車修
    配廠、上開堆高機究係由被告丁○○或由同案被告甲○○駛
    離金車汽車修配廠、上開堆高機究係由被告丁○○或由同案
    被告甲○○駛往大眾堆高機柴油貨車修配廠變賣、同案被告
    甲○○以上開堆高機抵債後係供自己使用或欲加以變賣等關
    於以上開堆高機抵充賭債、修理費用之重要情節，被告丁○○、丙○○、同案被告甲○○不僅個人前後供述顯有不一，
    彼此間之供述亦有諸多矛盾之處。再者，被告丙○○於偵訊
    、本院準備程序及審理時，雖改稱：伊修理上開堆高機後，
    因被告丁○○積欠伊修理費約五萬元，伊則積欠甲○○十一
    萬元，伊始要求丁○○將上開堆高機交給甲○○抵充賭債，
    伊則另開十五萬元支票給丁○○云云；然倘若被告丙○○早
    已無力清償積欠同案被告甲○○之十一萬元賭債，致使同案
    被告甲○○催討賭債甚急，則被告丙○○又如何有能力清償
    用以向被告丁○○購買上開堆高機之十五萬元支票票款，且
    被告丁○○與丙○○係因修理上開堆高機始認識，同案被告
    甲○○則分別與被告丁○○、丙○○認識一年以上等情，此
    經被告丁○○於偵訊（偵緝卷第十八頁）、本院審理（本院
    卷第一三九頁）時，被告丙○○於警詢（偵卷第七頁）、偵
    訊（偵卷第六四頁）、本院審理（本院卷第一三六頁）時，
    分別供述明確，並經同案被告甲○○於偵訊（偵卷第六六頁
    ）時，證述無訛，是被告丁○○對於被告丙○○無力清償上
    開十五萬元支票票款，當應有所認識，且被告丁○○與被告
    丙○○又僅係初識，被告丁○○豈會率予同意將上開堆高機
    供被告丙○○持交同案被告甲○○抵充賭債，而自己則收受
    被告丙○○所交付之十五萬元支票，自陷於票款催討無著之
    風險，足徵被告丙○○於偵訊、本院準備程序及審理時所述
    ，顯然悖離常情。況且，被告丙○○於九十六年六月十九日
    係主動前往彰化縣警察局鹿港分局外中派出所製作第二次警
    詢筆錄，其目的係為更正其於九十六年六月十六日第一次警
    詢筆錄不實之處，此有該次警詢筆錄一份（偵卷第十一至十
    五頁）在卷可佐，且被告丙○○於本院審理時亦自承：其於
    製作警詢筆錄後，確曾閱覽筆錄後，始於筆錄上簽名等語（
    本院卷第一三六頁），倘若第二次警詢筆錄確有不實之處，
    被告丙○○豈會同意在該份警詢筆錄上簽名。因此，足認被
    告丙○○於偵訊、本院準備程序及審理時，翻異前詞，被告
    丁○○上開辯詞，均屬事後卸責之詞，不足採信。
  (三)又公訴人雖認被告丁○○係獨自一人向綽號小胖之成年男子
    故買上開堆高機，並將上開堆高機駛往輝明汽車修理廠，委
    託被告丙○○代為清洗上開堆高機，並重新烤漆等情。然上
    開堆高機經金車汽車修配廠烤漆完成後，係由同案被告甲○○搭載被告丁○○前往金車汽車修配廠，由被告丁○○將上
    開堆高機駛離金車汽車修配廠，並駛往大眾堆高機柴油貨車
    修配廠，向賴玟國兜售，再由同案被告甲○○駕駛自用小客
    車前往大眾堆高機柴油貨車修配廠，搭載被告丁○○離開，
    且被告丁○○與賴玟國、被告丙○○均不相識，同案被告甲○○則與賴玟國、被告丙○○均為舊識等情，此經被告丁○○於本院審理（本院卷第一三九頁）時，供述明確，核與證
    人賴玟國（偵卷第十九至二一、六七、六八頁）、顧清潭（
    偵卷第二二至二四、六九頁）於警詢、偵訊時，證述之情節
    相符，足徵證人即共同被告丙○○於九十六年六月十九日第
    二次警詢時，證述關於上開堆高機係由被告丁○○及同案被
    告甲○○一同駕往輝明汽車修理廠，並明確告知被告丙○○
    上開堆高機係竊盜取得一節，應可採信，是被告丁○○與同
    案被告甲○○具有故買贓物之犯意聯絡，堪予認定；公訴人
    認被告丁○○係獨自一人故買贓物，而同案被告甲○○則係
    另為搬運贓物一節，容有誤會。
  (四)綜上所述，本件事證明確，被告丁○○故買贓物、被告丙○○寄藏贓物之犯行，均堪認定。
三、核被告丁○○所為，係犯刑法第三百四十九條第二項之故買
    贓物罪；被告丙○○所為，係犯刑法第三百四十九條第二項
    之寄藏贓物罪。被告丁○○、同案被告甲○○間，就上開故
    買贓物之犯行，有犯意聯絡及行為分擔，為共同正犯。爰審
    酌被告丁○○故買他人竊盜所得之贓物，被告丙○○協助寄
    藏、改裝贓物，助長行竊者之銷贓管道，造成竊盜犯罪之猖
    獗，危害社會治安甚鉅，且犯罪後均未能坦承犯行，猶飾詞
    以辯，及其等犯罪之動機、方法、手段、所生危害、從中獲
    取之不法利益、生活狀況、智識程度等一切情狀，分別量處
    如主文所示之刑，被告丙○○部分並諭知易科罰金之折算標
    準。
據上論斷，應依刑事訴訟法第二百九十九條第一項前段，刑法第
二十八條、第三百四十九條第二項、第四十一條第一項前段，刑
法施行法第一條之一，判決如主文。
本案經檢察官林子翔到庭執行職務。
中    華    民    國    97    年    11    月    26    日
                    刑事第六庭    審判長法官  王義閔
                                        法官  鮑慧忠
                                        法官  鄭舜元
以上正本證明與原本無異。
如不服本判決應於收受判決後10日內向本院提出上訴書狀，並
應敘述具體理由。其未敘述上訴理由者，應於上訴期間屆滿後
20日內向本院補提理由書 (均須按他造當事人之人數附繕本)「
切勿逕送上級法院」。
中    華    民    國    97    年    11    月    26    日
                                      書記官  陳秀香
附錄：論罪科刑法條：
中華民國刑法第349條
收受贓物者，處3年以下有期徒刑、拘役或5百元以下罰金。
搬運、寄藏、故買贓物或為牙保者，處5年以下有期徒刑、拘役
或科或併科1千元以下罰金。
因贓物變得之財物，以贓物論。


司法院資訊處製作；財團法人民間司法改革基金會備份。
